【裁判字號】    94,易,2427
【裁判日期】    950320
【裁判案由】    詐欺
【裁判全文】
臺灣臺中地方法院刑事判決              94年度易字第2427號
公  訴  人  臺灣臺中地方法院檢察署檢察官
被      告  乙○○
                      號
                    （現於臺灣臺中監獄執行中）
上列被告因詐欺案件，經檢察官提起公訴（九十四年度偵緝字第
一四三四號），本院判決如下：
    主    文
乙○○無罪。
    理    由
一、公訴意旨略以：被告乙○○意圖為自己不法所有之犯意，先
    於報紙刊登廣告招攬期貨買賣之投資，待告訴人甲○○見報
    後與之聯繫，即於民國九十三年十二月二十三日二十三時許
    ，邀約告訴人甲○○於翌日上午九時許，前往臺中某餐廳內
    商談投資事宜，並委由不知情之丙○○（業經臺灣臺中地方
    法院檢察署檢察官另為不起訴處分確定）帶同告訴人甲○○
    前往臺中市○○路二三二巷三七號處所，向其佯稱投資新臺
    幣（下同）一百萬元，二個月後即可取回二百萬元，並於該
    處擺放一百七十萬元現金及合作金庫定存單六張取信於告訴
    人甲○○，致使告訴人甲○○陷於錯誤，當場先交付三十萬
    元現金予被告乙○○後，復陸陸續續匯款入丙○○於臺中商
    業銀行北臺中分行（下稱臺中商銀北臺中分行）設立之帳號
    00000000000號帳戶內，合計約有四十幾萬元，
    前開金額並全由被告乙○○收取完訖。嗣告訴人甲○○改變
    心意不欲投資，而與被告乙○○聯絡，希冀能取回上開款項
    ，惟被告乙○○最初均敷衍應付，佯稱再隔幾天，即將現款
    奉還，嗣則逃逸無蹤，告訴人甲○○始悉受詐騙，因認被告
    乙○○涉有刑法第三百三十九條第一項之詐欺取財罪嫌。
二、按犯罪事實應依證據認定之，無證據不得認定犯罪事實；又
    不能證明被告犯罪者，應諭知無罪之判決，刑事訴訟法第一
    百五十四條第二項、第三百零一條第一項分別定有明文。次
    按認定不利於被告之事實，須依積極證據，茍積極證據不足
    為不利被告事實之認定，即應為有利於被告之認定，更不必
    有何有利之證據；事實之認定，應憑證據，如未能發現相當
    證據，或證據不足以證明，自不能以推測或擬制之方法，以
    為裁判之基礎；且認定犯罪事實所憑之證據，雖不以直接證
    據為限，間接證據亦包括在內，然而無論直接證據或間接證
    據，其為訴訟上之證明，須於通常一般之人均不致有所懷疑
    ，而得確信其為真實之程度者，始得據為有罪之認定，倘其
    證明尚未達到此一程度，而有合理之懷疑存在而無從使事實
    審法院得有罪之確信時，即應由法院為諭知被告無罪之判決
    ；又檢察官對於起訴之犯罪事實，仍應負提出證據及說服之
    實質舉證責任。倘其所提出之證據，不足為被告有罪之積極
    證明，或其指出證明之方法，無從說服法院以形成被告有罪
    之心證，基於無罪推定之原則，自應為被告無罪判決之諭知
    （最高法院三十年上字第八一六號、四十年台上字第八六號
    、七十六年台上字第四九八六號、九十二年台上字第一二八
    號判例意旨參照）。
三、公訴人認被告乙○○涉有上開犯行，無非係以告訴人甲○○
    於警詢及偵查中之指述，及證人丙○○於偵查中之證述等為
    其主要論據。惟訊據被告乙○○堅詞否認有上開詐欺犯行，
    辯稱：甲○○是朋友介紹我認識的，我是向甲○○的一位朋
    友叫楊老師的人買期貨指數，並不是投資，那些錢也不是甲○○匯給我的，臺中商銀北臺中分行0000000000
    0號帳戶是丙○○開給我使用，裡面的交易明細可以證明甲○○並未匯款給我，甲○○在警局講的都不實在，我因為被
    通緝所以沒有出面澄清等語。
四、經查：
  (一)證人即告訴人甲○○並未於九十三年十二月二十四日，在臺
    中市○○路二三二巷三七號交付現金三十萬元給被告乙○○
    等情，業據證人即告訴人甲○○於本院審理時證述明確（見
    本院卷第九一頁、第九二頁），證人即告訴人甲○○雖於警
    詢、偵查及本院審理時均證稱：伊係看中國晨報所刊登之廣
    告而與被告乙○○聯繫，為投資期貨買賣而交付三十萬元予
    被告乙○○等語（見九十四年度偵字第六八七三號偵查卷第
    一四頁、九十四年度偵緝字第一四三四號第一六頁、第一七
    頁），惟證人即告訴人甲○○於本院審理時證稱：伊第一次
    給被告三十萬元，錢是伊向朋友借的，有一部份是向玉山銀
    行借款，伊在看到報紙廣告之前，伊並不認識被告乙○○等
    語（見本院卷第八八頁、第八九頁），證人即告訴人甲○○
    與被告乙○○既素不相識，衡情，豈有可能僅因看到報紙廣
    告即向朋友及銀行借款，且大費周章從宜蘭至臺中找被告投
    資期貨買賣，並交付三十萬元予第一次見面之被告乙○○，
    而未留有收據，實有悖於常情，可見證人即告訴人甲○○於
    本院審理時嗣後改證述並無交付現金三十萬元予被告乙○○
    等語，應堪信為真實，且與常情相符。
  (二)證人即告訴人甲○○於本院審理時證稱：伊介紹被告去跟綽
    號「旺仔」之男子玩期貨指數，伊交四十幾萬給被告，係因
    為被告有贏錢，但後來被告輸錢卻不補錢給伊，因為伊有欠
    「旺仔」錢，被告贏錢，旺仔要匯錢給被告，就叫伊匯給被
    告，伊沒有錢，才向楊老師借錢給被告等語（見本院卷第九
    十三頁），再參以證人即告訴人甲○○於本院審理時所證述
    ：期貨指數有做多及做空，一點二百元，伊如果做多的話，
    證交所如果有六○二○點，伊就賺四千元等語（見本院卷第
    九二頁），且被告乙○○於本院審理時亦自承伊係請證人即
    告訴人甲○○幫伊找組頭，時間是九十三年十二月至九十四
    年一月間，伊都是打電話到宜蘭掛單，賭博的方式就如證人
    即告訴人甲○○所言，一點二百元，看是賭多還是賭空等情
    （見本院卷第九十四頁），顯見證人即告訴人甲○○及被告
    乙○○所謂「玩期貨指數」，實際上係以證券交易所公布股
    票加權指數之漲跌為賭博而下注，是以本件證人即告訴人甲○○匯款四十餘萬元予被告乙○○，實為被告乙○○下注所
    贏得之賭資，告訴人甲○○於警詢、偵查中所指述因投資期
    貨買賣而匯款予被告乙○○四十餘萬元云云，顯係出於虛構
    ，殊無可採。
  (三)證人丙○○將其所開立之臺中商銀北臺中分行000000
    00000號帳戶交予被告乙○○使用之事實，業經證人丙○○於警詢、偵查及本院審理時證述明確（見九十四年度偵
    字第六八七三號偵查卷第一九頁、第二○頁、第四五頁、第
    五九頁、九十四年度偵緝字第一四三四號第一七頁、本院卷
    第七○頁、第七一頁），且經被告乙○○自承在卷，惟此僅
    得證明被告乙○○有使用證人丙○○所有之臺中商銀北臺中
    分行00000000000號帳戶，而證人即告訴人甲○○係受綽號「旺仔」之男子指示，將被告乙○○下注所贏得
    之賭金匯予被告乙○○，已如前述，自難僅以被告乙○○使
    用證人丙○○所有之臺中商銀北臺中分行00000000
    000號帳戶，即為被告不利之認定。
  (四)綜上所述，公訴人認定被告犯嫌所憑之證據，即未達通常一
    般人均不致有所懷疑，而得以確信其為真實之程度，此外復
    查無其他積極證據足認被告有起訴書所載之詐欺行為，被告
    犯罪即屬不能證明，依據前揭說明，自應為被告無罪之諭知
    。
五、末查，告訴人甲○○已自承於警訊及偵查中對被告為前述不
    實之指訴，是其向有偵查犯罪職務之司法警察及檢察官為不
    實之申告，已涉嫌觸犯刑法第一百六十九條第一項之誣告罪
    ，本院爰依刑事訴訟法第二百四十一條規定為告發，就告訴
    人所涉犯誣告罪嫌函送檢察官依法偵辦，併此敘明。
據上論斷，應依刑事訴訟法第三百零一條第一項，判決如主文。
本案經檢察官丁○○到庭執行職務。
中    華    民    國    95    年    3     月    20    日
                  刑事第九庭    審判長法  官  陳得利
                                      法  官  何世全
                                      法  官  余德正
以上正本證明與原本無異。
如不服本判決，應於送達後十日內向本院提出上訴狀（須附繕
本），上訴於臺灣高等法院臺中分院。
                                      書記官  廖日晟
中    華    民    國    95    年    3     月    20    日


司法院資訊處製作；財團法人民間司法改革基金會備份。
